【裁判字號】    94,訴,1767
【裁判日期】    950227
【裁判案由】    返還消費借貸款
【裁判全文】
臺灣板橋地方法院民事判決              94年度訴字第1767號
原      告  花蓮區中小企業銀行股份有限公司
法定代理人  丙○○
訴訟代理人  戊○○
            乙○○
被      告  丁○○
            甲○○
上列當事人間請求返還消費借貸款事件，經本院於民國95年2 月
14日言詞辯論終結，判決如下：
    主  文
被告應連帶給付原告新台幣陸拾捌萬玖仟貳佰貳拾肆元及自民國
九十年十月十六日起至清償日止按年息百分之十五計算之利息，
並自民國九十年十一月十七日起至清償日止，其逾期在六個月以
內部份，按上開利率百分之十，逾期在六個月以上者，就超過部
份，按上開利率百分之二十計付違約金。
訴訟費用由被告連帶負擔。
    事  實
甲、原告方面：
一、聲明：如主文所示。
二、陳述：
（一）緣訴外人研翊科技有限公司邀同被告丁○○、甲○○為連
      帶保證人於89年9 月16日向原告借款新台幣（下同）100
      萬元，約定到期日為92年9 月16日，利息按年利率百分之
      15.000計付；遲延給付時，除依上開利率計息外，其逾期
      在六個月以內部份，依上開利率百分之十，超過六個月以
      上者，就超過部份，按上開利率百分之二十計付違約金。
（二）詎料被告未依約履行，本件借款除獲償本金310,776 元及
      至90年10月15日止之利息外，其餘部份迄未受償，迭經原
      告催討，均無效果，依授信約定書第5 條規定，本借款視
      為全部到期，被告應立即連帶清償全部債務。
（三）對於被告丁○○抗辯所為之陳述：
      被告實際應償還金額應仍如起訴狀所載，因之前借款人所
      償還之款項，係包含利息部分，實際清償本金為310,776
      元。至被告丁○○確有繳納2 萬元，原告已有記載，然因
      該筆款項應先抵充相關費用，故尚難進行帳目處理。至其
      所述薪水遭扣款之事，乃先前所聲請假扣押之部分，本案
      部分原告則尚未取得執行名義。
三、證據：提出借款契約、授信約定書影本各1份為證。
乙、被告方面：
壹、被告甲○○部分：
    被告甲○○未於言詞辯論期日到場，亦未提出書狀作何聲明
    或陳述。
貳、被告丁○○部分：
一、聲明：駁回原告之訴。
二、陳述：
（一）緣訴外人研翊科技有限公司於89年9 月16日向原告借款10
      0 萬元，被告丁○○為該消費借貸案之連帶保證人。被告
      丁○○於89年9 月至90年10月期間，皆正常償還貸款本息
      ，已償還450,656 元，孰料研翊科技有限公司因經營不善
      於90年9 月結束營業，但被告丁○○於研翊科技有限公司
      結束營業之際，曾多次主動與原告位於臺北縣板橋市○○
      路290 號之分行聯繫商討還款事宜，原告該分行之經理曾
      告知被告丁○○按月匯款1 萬元至研翊科技有限公司還款
      帳戶後，將代為處理還款事宜，被告丁○○聽信原告該分
      行經理之話遂連續二個月匯款至研翊科技有限公司之扣款
      戶，竟發現原告該分行之經理所言乃推託之辭！因故，被
      告丁○○暫緩還款一事，但原告於本案中就此一事無任何
      闡述，則被告所匯款之2萬元是否石沉大海﹖
（二）原告就被告丁○○上述積極詢問原告解決之道之行為非但
      無任何回應，嗣後更以蠻橫之催討行為企圖影響被告丁○
      ○日常生活，致使被告丁○○之精神更不堪其擾，被告丁
      ○○任職之公司（大華證券股份有限公司民權分公司）見
      被告丁○○終日因原告催討行為擾亂致精神狀態不穩定，
      故於91年4 月至92年7 月將被告留職停薪，並允諾待被告
      丁○○精神狀態恢復時即刻上班。自研議科技有限公司經
      營不善結束營業後，被告丁○○一再主動連絡原告位於板
      橋之分行，由此可知被告丁○○並非無還款意願。但該分
      行之人員皆推託且不曾與被告丁○○聯繫，原告以大企業
      欺負一般老百姓之惡行惡態令被告心灰意冷，更遑論要原
      告以被告之弱勢立場為考量，終致被告不得不選擇暫停還
      款一途！
（三）再者，被告丁○○於留職停薪後，便於92年7 月恢復上班
      至93年7 月，原告自92年10月至93年7 月期間對被告丁○
      ○薪資強制執行。按被告於此期間已還款131,676 元，但
      原告於民事起訴狀中針對此一事絕口不提，試問原告之居
      心何在？又原告於被告丁○○恢復上班後仍不斷騷擾被告
      ，被告所任職之大華證券民權分公司遂要求被告離職，因
      此被告目前失業乃原告偏激枉顧被告立場之催討手段所造
      成。
（四）被告丁○○自85年起任職於大華證券股份有限公司民權分
      公司，任職期間表現一向良好，孰料原告蠻橫惡劣之催討
      行徑導致被告被迫於93年7 月離職，被告自被迫離職起便
      迫不得已帶著當時年僅三歲的幼女打零工以維持生計至今
     （89 年12月生)， 如今被告及幼女已有十個月未繳健保費
      ！被告原本有穩定之工作足以維持生計並償還該貸款、卻
      因原告無人性之催討行為使得被告如今更無償債能力。
（五）被告丁○○至今仍有強烈還款之意願，從未有逃避之心態
      ！再者，被告自始即多次積極連絡還款之情事，但自始未
      獲原告善意回應且因原告催討行為致使被告被迫離職，故
      原告請求之利息及違約金計算之利率，實在顯失公平！
（六）被告丁○○衡量目前工作能力後，願意且認為合理之還款
      條件，乃是將研翊科技有限公司向原告消費貸款額100 萬
      元，扣除已償還之金額被告願意將剩餘之消費借貸額397,
      668 元自90年10月起以無息之方式按月自被告之薪資三分
      之一償還予原告。
三、證據：提出研翊科技有限公司於本消費借貸案之扣款帳戶明
    細1 紙、被告丁○○匯款至研翊科技有限公司扣款戶之匯款
    單影本2 份、被告丁○○遭原告強制執行之執行扣薪明細存
    摺影本1份為證。
    理    由
甲、程序方面：
一、按當事人得以合意定第一審管轄法院，民事訴訟法第24條第
    1 項前段定有明文。依兩造所定立之授信約定書第13條之約
    定，以合意由本院為第一審管轄法院，本院自有管轄權。
二、本件被告甲○○未於言詞辯論期日到場，核無民事訴訟法第
    386 條列各款情形，應依原告之聲請，由其一造辯論而為判
    決。
乙、得心證之理由：
一、本件原告主張之事實，已據其提出借款契約、授信約定書影
    本各1 份為證，復為到庭之被告丁○○所不爭執，自堪信為
    真實。
二、被告丁○○雖另抗辯：其有還款意願，且其前曾依原告相關
    人員指示配合處理，惟原告仍進行催討，其願將研翊科技有
    限公司向原告消費貸款額100 萬元，扣除已償還之金額，將
    剩餘之消費借貸額397,668 元，自90年10月起以無息之方式
    按月自其薪資三分之一償還予原告云云，然查，被告丁○○
    對於其確有擔任本件借款之連帶保證人乙節既不爭執，是其
    所辯有關還款之細節，尚無礙原告之請求，是原告請求被告
    等連帶清償債務，於法有據。
三、次按當事人對於他造主張之事實，已於相當時期受合法之通
    知，而於言詞辯論期日不到場，亦未提出準備書狀爭執者，
    視同自認，民事訴訟法第280 條第3 項、第1 項定有明文。
    原告起訴主張有關被告甲○○之部分，有上述借款契約、授
    信約定書影本一份為證，而被告甲○○經合法通知，未於言
    詞辯論期日到場爭執，復不提出書狀答辯以供本院斟酌，視
    同自認，堪信原告就被告甲○○部分之主張亦為真實。
四、末按稱消費借貸者，謂當事人一方移轉金錢或其他代替物之
    所有權於他方，而約定他方以種類、品質、數量相同之物返
    還之契約；又借用人應於約定期限內，返還與借用物種類、
    品種、數量相同之物，民法第474 條第1 項、第478 條前段
    分別定有明文。次按稱保證者，謂當事人約定，一方於他方
    之債務人不履行債務時，由其代負履行責任之契約；保證債
    務，除契約另有訂定外，包含主債務之利息、違約金、損害
    賠償及其他從屬於主債務之負擔，同法第739 條、第740 條
    亦分別規定明確。查訴外人研翊科技有限公司尚積欠原告68
    9,224 元，及自90年10月16日起之利息尚未償還，而被告丁
    ○○、甲○○為本件借款之連帶保證人，原告為此依連帶保
    證契約之法律關係請求被告連帶清償前開689,224 元及如主
    文所示之利息及違約金，於法有據，應予准許。
五、本件判決基礎已臻明確，兩造其餘之陳述、攻擊防禦方法及
    其他未經援用之證據，均與判決結果不生影響，爰不一一論
    列審究。
據上論結：本件原告之訴為有理由，依民事訴訟法第385 條第1
項前段、第78條、第85條第2項，判決如主文。
中    華    民    國    95    年    2     月    27    日
                  民事第三庭    法  官  邱靜琪
以上正本係照原本作成
如對本判決上訴，須於判決送達後20日內向本院提出上訴狀
中    華    民    國    95    年    2     月    27    日
                                書記官  白俊傑


司法院資訊處製作；財團法人民間司法改革基金會備份。
